---
title: "Homework 1"
name: Juan Carlos Solloy Xicón
course: Fundamentos de programación y scripting
---

# Homework 1

En un notebook de R desarrolle los siguientes pasos:

● Construya una matriz de 5 x 5 con valores aleatorios decimales que vayan en un rango de 160 a 200. Esta matriz contendrá los pesos (en libras) de varias personas. Asigne un nombre descriptivo a esta matriz.

```{r}
a_v <- sample(1600:2000,5)/10
b_v <- sample(1600:2000,5)/10
c_v <- sample(1600:2000,5)/10
d_v <- sample(1600:2000,5)/10
e_v <- sample(1600:2000,5)/10
aux <- c(a_v, b_v, c_v, d_v, e_v)

matrix_peso = matrix(aux, byrow=TRUE, nrow=5 )
matrix_peso
```

● Asigne los meses enero a mayo como nombre de cada columna.

```{r}
meses <- c("enero","febrero","marzo","abril","mayo")
colnames(matrix_peso) <- meses
matrix_peso
```

● Asigne 5 nombres de persona, que sean aleatorios y que se utilicen como nombre de cada fila.

```{r}
nombres <- c("Juan", "Diego", "Pablo", "Alan", "Luis")
rownames(matrix_peso) <- nombres
matrix_peso
```

● Construya un vector que contenga el peso promedio de cada persona durante los meses de enero a mayo. (Investigue una función similar a rowSums pero para promediar)

● Utilice cbind para agregar la fila promedio.

```{r}
prom_persona <- rowMeans(matrix_peso, na.rm =FALSE, dims=1)
matrix_peso_prom_persona <- cbind(matrix_peso, prom_persona)
matrix_peso_prom_persona
```

● Construya un vector que contenga el peso promedio en cada mes para todas las personas. (Investigue una función similar a colSums pero para promediar)

● Utilice rbind para agregar la columna promedio.

```{r}
prom_mes = colMeans(matrix_peso_prom_persona, na.rm = FALSE, dims=1)
matrix_peso_prom_mes <- rbind(matrix_peso_prom_persona, prom_mes)
matrix_peso_prom_total <- matrix_peso_prom_mes
matrix_peso_prom_total
```

● Por último imprima la matriz resultante.

```{r}
matrix_peso_prom_total
```
