---
title: "R for Data Science"
---

# ggplot2

First steps

Los carros con motores grandes usan mas combustible que los pequeños.

```{r}
ggplot2::mpg
mpg

```

## Creating a ggplot

```{r}
ggplot(data=mpg) + geom_point(mapping = aes(x = displ, y =hwy))
```
La funcion ggplot() crea un sistema de coordenadas a la cual se pueden agregar capas.
El primer parametro de ggplot() es el conjunto de datos a usar en la grafica, esto crea una grafica vacia.

Se completa la grafica agregando uno o mas capas a ggplot(), la funcion geom_point() agrega una capa de puntos a la grafica, que crea una grafica de dispersion.

ggplot2 viene con muchas funciones y cada una agrega diferentes capas a una grafica. Cada funcion geom en ggplot2 toma un argumento de mapeo, el argumento de mapeo
define como se asignan las variables de su conjunto de datos a las propiedades visuales.
El parametro de mapeo es siempre conectado con `aes()`, y la x y y argumentos de `aes()` especifican que variables a mapear para los ejes x y y. 

## Una plantilla grafica
Se puede convertir este codigo para reusarlo como plantilla para hacer graficas con ggplot2. 

Para hacer una grafica, reemplace las secciones entre corchetes en el siguiente codigo con un conjunto de datos, una funcion geom o una coleccion de asignaciones:

```{r}
ggplot(data = <DATA>) +
    <GEOM_FUNCTION>(mapping = aes(<MAPPINGS>))
```